臺灣臺北地方法院刑事判決　　　　　　　　　　　　　　九十年度易字第六四四號
　　公　訴　人　臺灣臺北地方法院檢察署檢察官
　　被　　　告　己○○○
　　選任辯護人　徐揆智
　　　　　　　　陳怡如
　　被　　　告　戊○○
　　選任辯護人　李漢中
右列被告等因詐欺案件，經檢察官提起公訴（八十八年度偵字第一一○一一號、八十
九年度偵字第三五七二號），本院判決如左：
    主  文
己○○○、戊○○共同意圖為自己不法之所有，以詐術使人將本人之物交付，各處有
期徒刑壹年。
    事  實
一、緣辛○○（業經檢察官另為不起訴處分）於民國八十年十一月間，以百璽實業股
    份有限公司（下稱百璽公司）名義，參與臺北市政府獎勵民間投資興建臺北市大
    安區一三０七Ｋ０一停車場申請投資案，未取得投資權而使該投資案停止。嗣於
    八十三年十二間，辛○○經友人介紹認識從事算命之戊○○，戊○○再介紹辛○○認識己○○○，己○○○、戊○○得知辛○○上開投資案不順利，竟基於共同
    為自己不法所有之意圖，先由戊○○在臺北市中山區○○○路○段五十巷五弄二
    號一樓命相館告知辛○○：己○○○夫妻中有人與吳淑珍熟識，己○○○是辛○○的貴人云云，繼於八十四年初，由己○○○向辛○○佯稱：其夫是臺北市長夫
    人吳淑珍的同學，伊與吳淑珍往來十分密切，關係良好，可幫忙爭取市長之重視
    云云。又於八十四年十二月間，向辛○○詐稱：市長從政選舉要花很多錢，吳淑
    珍不希望平白幫忙云云，不斷向辛○○勸說只要送錢即可盡快解決取得投資案，
    致辛○○不疑有詐，於八十五年一月二十二日，與其妻丙○○及會計小姐一同至
    第一商業銀行民權分行領取丙○○之妹乙○○帳號內現金新臺幣（下同）六百萬
    元，除其中一百萬元匯入丙○○華南商業銀行帳戶內外，其餘五百萬元現金則於
    同日攜往前揭戊○○命相館內，將現金五百萬元交予戊○○點收無訛，戊○○旋
    即通知己○○○前往命相館取款。詎己○○○收受現金後近二年仍無回音，經辛○○一再追問下，二人始向辛○○佯稱：市長表示該案很難辦，願意將錢自八十
    七年一月間起分五次退還等語，辛○○於是在八十六年十月二十七日寄存證信函
    給己○○○，副本寄給吳淑珍，經吳淑珍電邀辛○○於八十六年十月三十日前往
    吳淑珍住處會晤，吳淑珍向辛○○表示根本不認識己○○○等人，辛○○始知受
    騙。
二、案經吳淑珍訴請臺北市政府警察局報告及辛○○告訴由臺灣臺北地方法院檢察署
    檢察官偵查起訴。
    理  由
一、訊據被告己○○○及戊○○均否認有右揭詐欺犯行，被告己○○○辯稱：我們夫
    妻都不認識吳淑珍，五百萬元是告訴人辛○○投資水蓮山莊水電工程之款項，根
    本不是為了停車場的事情。事後因為告訴人要求返還損失，所以才在律師協商下
    ，加計利息簽發了六百八十萬元支票。而八十五年一月二十二日當天則是在辦公
    室與協力廠商甲○○談簽約之事，並未到戊○○住處云云。被告戊○○則辯稱：
    與己○○○、辛○○都是朋友，他們二人都有找過我問一些問題，所以就介紹他
    們二人認識，但是因為後來他們二人生意問題，發生糾紛，僅事後幫他們二人調
    解，根本沒有看過五百萬元，一毛錢也沒有拿到云云。本院查：
（一）前揭犯罪事實，業據告訴人辛○○於本院調查中指訴詳實（見本院卷(一)第一八
      八頁以下），其所述於八十五年一月二十二日與其妻丙○○前往第一銀行民權
      分行乙○○帳戶內提領現金六百萬元，並將其中五百萬元攜往被告戊○○住處
      ，交予被告己○○○請其向告訴人吳淑珍請託停車場投資案等情，核與證人丙○○於本院結證之情節相符（見本院卷(一)第二百頁以下），亦有乙○○於第一
      商業銀行之存摺影本（八十七年度偵字第一三○一號卷第一０七頁）暨存款明
      細分類帳、華南商業銀行存款往來明細表（本院卷(二)第一二八至一三０頁），
      及辛○○於八十六年十月寄發之存證信函附卷足參（八十七年度偵字第一三○
      一號卷第三頁）。告訴人吳淑珍亦於警詢中指稱並不認識被告己○○○明確。
      故被告己○○○、戊○○謊稱認識告訴人吳淑珍，而向告訴人辛○○收受現金
      五百萬元一節，足堪信為真實。
（二）被告己○○○亦不否認曾經收受五百萬元，並於本院調查中坦承事後商議欲以
      六百八十萬元之支票一紙返還，惟否認與停車場申請案有何相關。然查告訴人
      辛○○所申請之停車場投資案失敗，有台北市政府交通局九十年五月二十八日
      北市交停字第九○二一九一○八○○號函覆在卷。核與證人即百璽公司股東子
      ○○到庭結證稱：八十五年三月間與辛○○一同去向己○○○請教停車場案件
      ，過了一段時間案子仍然沒有進展，又去請教第二次。後來一直沒有結果，辛○○就要求己○○○退還五百萬元，並加付利息，當時也有跟辛○○一起去找
      己○○○，談的都是停車場案子等語（見本院卷(二)第五頁以下），核與證人即
      前永和市長丁○○亦於偵查中結證稱：見過被告己○○○二次面，第一次於八
      十四年十二月十五日因為停車場案子，戊○○介紹己○○○予辛○○認識，談
      前金一千萬、後金一千萬。第二次是八十五年十二月二十三日，與辛○○到被
      告己○○○之公司，因為錢已經送了，但案子仍無進展等語（八十八年度偵字
      第一一○一一號卷第一二七頁以下）相符，可知，告訴人辛○○係為求停車場
      投資案得以敗部復活，而交付五百萬元予被告己○○○，被告己○○○雖辯稱
      該五百萬元係水蓮山莊之工程款云云，並提出本院八十七年度易字第四四八號
      判決為證，惟該案被告癸○○雖經本院判處詐欺罪，然判決內並未提及本件告
      訴人辛○○投資之事，故被告辯稱告訴人辛○○係投資水蓮山莊而交付五百萬
      元云云，顯非事實。
（三）證人甲○○雖證稱八十五年一月二十二日中午至被告己○○○之辦公室洽談工
      程合約，且稱與被告己○○○自民國八十四年即認識，做己○○○公司之工程
      等語，惟被告對此有利於己之重要證人，自八十七年初起歷經警詢、偵查均未
      聲請傳喚調查，卻於事發後長達三年之後，始於本院調查中聲請傳喚之，該證
      人證述之真實性，不無可疑。參以證人甲○○於本院九十一年五月七日交互詰
      問調查中，對於六年前之八十五年一月二十二日中午十一點多至下午一點半之
      間在被告己○○○內簽約及用餐之細節，記憶甚為清晰，然對於其與被告己○○○公司間其他合作案之簽約時間及情形為何，則均不記得，顯與事理有違，
      其與被告己○○○有經濟上之利害關係，是其所證顯有刻意附和被告己○○○
      供述之嫌，不足採之。而證人壬○○雖於偵查中證稱：八十五年十二月二十三
      日至被告己○○○處係討論關西土地案等語，惟其於偵查中亦證稱與其父親在
      談完關西土地之事即先行離去，則其離去之後，告訴人辛○○及證人丁○○與
      被告己○○○間所談何事，自非證人譚澤英所得知悉，自難以彈劾證人丁○○
      之證言。
（四）被告戊○○雖辯稱僅係事後參與協調被告己○○○與告訴人辛○○之糾紛云云
      。惟證人即前永和市長林宗榮到庭結證稱：「因為辛○○告訴我戊○○要介紹
      一位朋友給我，那個朋友的關係不錯，辛○○叫我去看看這個人可不可靠，所
      以跟戊○○第二次碰面，就是戊○○介紹己○○○給辛○○認識，我也在場，
      時間是民國八十四年十二月中，而當天是約中午，我們到了戊○○命相館之後
      ，己○○○還沒到，事後她才到，而己○○○還沒有到之前，戊○○有跟我們
      說己○○○夫妻二人中有一人跟吳淑珍是同學關係，而且陳水扁選市長時，他
      們夫妻也幫了很多忙，經常在市長住處進出，所以跟市長夫婦都很熟，事後談
      到辛○○有一件案子在台北市政府內，而戊○○說以辛○○的面相來看，這個
      案子應該是解決的時候，而己○○○就是辛○○的貴人，而己○○○來了之後
      就先自我介紹說她是在做水電工程，做的很大，然後說有關辛○○這件案子她
      會幫忙。（檢察官詰問證人：當次見面有無談到如何幫忙？）幫忙就是談到有
      關送錢的問題，但是如何送錢的事，我就不清楚了。送錢就是為了辛○○一個
      停車場的案子等語（見本院卷(二)第十四頁）。可知，被告戊○○自始即知悉告
      訴人停車場投資案失敗，而主動介紹認識被告己○○○，詐稱己○○○夫妻之
      一與吳淑珍是同學，己○○○是告訴人辛○○之貴人云云，以取信於告訴人辛○○，又依前述證人丙○○所言，係在戊○○住處點交五百萬元予戊○○，再
      由戊○○通知己○○○取款等情，則被告戊○○非僅介紹被告己○○○與告訴
      人辛○○認識，且實際參與整件交款事宜，被告戊○○辯稱事前不知情云云，
      當係空言卸責，一無可採。而證人即被告戊○○之助理庚○○於偵查中所證稱
      辛○○並未拿五百萬元至被告戊○○命相館云云，既與事實不符，顯為事後迴
      護被告之詞，亦不足採。
（五）綜上所述，被告二人前揭所辯均係卸責之詞，顯無可採，其等所舉證人之證述
      ，亦無從採為有利之認定，被告二人之犯行，堪予認定。
二、核被告二人所為，均係犯刑法第三百三十九條第一項之詐欺罪。被告二人間，有
    行為分擔及犯意聯絡，應以共同正犯論處。審酌被告二人前述之犯罪動機、手段
    、詐欺之金額，及始終否認犯行，狡詞卸責等一切情狀，分別量處如主文所示之
    刑，以資警懲。
據上論斷，應依刑事訴訟法第二百九十九條第一項前段、刑法第二十八條、第三百三
十九條第一項、罰金罰鍰提高標準條例第一條前段，判決如主文。
本案經檢察官馮成到庭執行職務
中      華      民      國    九十一    年      十一      月    二十一  日
                                      臺灣臺北地方法院刑事第五庭
                                          審判長法  官  廖紋妤
                                                法  官  黃紹紘
                                                法  官  紀文惠
右正本證明與原本無異。
如不服本判決，應於判決送達後十日內向本院提出上訴狀(應抄附繕本)。告訴人或被
害人如對於本判決不服者，應具備理由請求檢察官上訴，其上訴期間之計算係以檢察
官收受判決正本之日期為準。
刑法第三百三十九條
一意圖為自己或第三人不法之所有，以詐術使人將本人或第三人之物交付者，處五年
  以下有期徒刑、拘役或科或併科一千元以下罰金。
二以前項方法得財產上不法之利益或使第三人得之者亦同。
三前二項之未遂犯罰之。
                                                書記官  林妙穗
中      華      民      國      九十一      年    十一    月  二十二    日
